臺灣新北地方法院民事判決
110年度再易字第16號
再審原告    林志明  

再審被告    彭綾仙  
上列當事人間請求侵權行為損害賠償事件，再審原告對於民國11
0年9月29日本院109年度簡上附民移簡字第31號確定判決提起再
審之訴，本院判決如下：
    主      文
再審之訴駁回。
再審訴訟費用由再審原告負擔。 
    事實及理由
一、按提起民事再審之訴，應於30日之不變期間內提起；前項期
    間自判決確定時起算，判決於送達前確定者，自送達時起算
    ；其再審之理由發生或知悉在後者，均自知悉時起算，民事
    訴訟法第500條第1項、第2項前段設有明文。查本院109年度
    簡上附民移簡字第31號侵權行為損害賠償事件經原審法院於
    民國110年9月29日宣判，因屬不得上訴事件，而於同日確定
    （下稱原確定判決），再審原告於110年10月7日收受原審判
    決書，其提起再審訴訟之末日應為110年11月6日，惟該日為
    星期六，應以其休息日之次日代之，故再審原告於110年11
    月8日提起本件再審之訴，未逾不變期間，有本院收狀戳章
    及送達證書在卷可憑（見本院卷第11頁及原審卷第199頁）
    。
二、再審原告主張略以：
　㈠原確定判決係第二審法院行使第一審民事審判權，卻於判決
    理由中諭示不得上訴，侵害再審原告之審級利益，應有適用
    法規顯有錯誤之再審事由。
　㈡再審被告於原確定判決提出之整型外科診斷證明書，其內容
    並無記載再審被告應休養14日之文字，原審準備程序中受命
    法官亦有就此闡明，再審被告應另提明確記載應休養期間之
    證據；且再審被告工作為記帳士，工作内容主要為文書作業
    且可於室内進行，而其所受傷勢多為腿部，手部僅輕微挫傷
    ，依一般經驗及論理法則應不致影響其工作，卷内亦無函請
    醫療院所就再審被告是否不能工作表示意見之證據資料；又
    原確定判決係以再審被告108年度綜合所得稅申報收執聯為
    據，計算再審被告之工作收入，然108年度報稅資料係109年
    報稅時使用，則原確定判決既認再審被告於108年4月間有不
    能工作之情形，卻以同年度之收入資料為推估計算，邏輯上
    顯有謬誤；況且，再審被告縱真有不能工作之損失，其損害
    亦應扣除正常工作時之成本費用，方為其工作損失。此部分
    事實之認定顯難謂有依一般經驗及論理法則而為認定，則原
    確定判決就再審被告工作損失之認定，有未依證據認定事實
    ，而消極不適用民事訴訟法第222條之情形，具有適用法規
    顯有錯誤之再審事由。
　㈢上述原確定判決對醫囑上未載應休養期間而逕自為不同之認
    定，認再審被告有不能工作之情形，亦屬對原審之整型外科
    診斷證明漏未斟酌，且已影響再審原告判決，應有以再審救
    濟之必要，有民事訴訟法第436條之7再審事由。
　㈣此外，再審被告所受健康權之侵害（右小腿撕裂傷4公分及右
    小腿、右大腿、雙手挫傷及尾骨挫傷等傷害），傷勢尚屬輕
    微，由整型外科開立之診斷證明可知當月即已康復拆線，醫
    療費用亦僅新台幣（下同）6,256元，然原確定判決竟認再
    審被告受有10萬元之非財產上損害，顯然比例失衡而有不當
    。
　㈤並聲明：1.原確定判決不利再審原告部分廢棄。2.再審被告
    之訴駁回。
三、本件未行言詞辯論，故無再審被告之聲明及陳述。
四、按再審之訴，顯無再審理由者，得不經言詞辯論，以判決駁
    回之，民事訴訟法第502條第2項定有明文。次按民事訴訟法
    第496條第1項第1款所謂適用法規顯有錯誤者，係指確定判
    決為確定事實而適用法律，或就所確定之事實而為法律上之
    判斷，其所適用之法規顯然不合於法律規定，或與現尚有效
    之解釋顯然違反者，或消極的不適用法規，顯然影響判決者
    而言，但不包括漏未斟酌證據、取捨證據失當、認定事實錯
    誤及在學說上諸說併存致發生法律上見解歧異等情形在內（
    參照釋字第177號解釋、最高法院57年臺上字第1091號、60
    年臺再字第170號、63年臺上字第880號、100年度台再字第6
    0號判決意旨參照）。準此，民事訴訟法第496條第1項第1款
    「適用法規顯有錯誤」再審事由，僅以原確定判決所認定之
    事實而為之法律上判斷，有適用法規顯有錯誤之情形為限，
    至事實審法院認定事實錯誤、調查證據欠周或判決不備理由
    ，雖得於判決確定前執為上訴之理由，究與適用法規顯有錯
    誤有別，當事人不得據之提起再審之訴。
五、本院得心證之理由：
  ㈠再審原告主張原確定判決係第二審法院行使第一審民事審判
    權，卻諭示不得上訴，侵害再審原告之審級利益，應有適用
    法規顯有錯誤之再審事由云云，然查：
　1.按對於第一審刑事簡易判決向地方法院刑事合議庭提起上訴
    後，被害人始向刑事第二審法院提起刑事附帶民事訴訟，而
    經該刑事庭以附帶民事訴訟確係繁雜，非經長久時日不能終
    結其審判，裁定移送於該法院民事庭者，其所謂法院民事庭
    ，係指第二審之地方法院民事合議庭而言，故對其所為判決
    提起上訴，亦應適用對於簡易訴訟程序第二審裁判提起上訴
    之程序規定（最高法院95年度台簡抗字第3號裁定意旨參照
    ）。此於110年1月20日民事訴訟法第427條第2項規定修法之
    立法理由業已揭示，刑事簡易訴訟程序案件之附帶民事訴訟
    移送至地方法院民事庭後以何審級審理，視原告於刑事簡易
    訴訟程序第一審或第二審提起刑事附帶民事訴訟而定。再按
    對於簡易訴訟程序之第二審裁判，其上訴利益逾第466條所
    定之額數者，當事人僅得以其適用法規顯有錯誤為理由，逕
    向最高法院提起上訴或抗告。前項上訴及抗告，除別有規定
    外，仍適用上訴審程序之第三審程序、抗告程序之規定。對
    於財產權訴訟之第二審判決，如因上訴所得受之利益，不逾
    新台幣一百萬元者（司法院業以命令增至一百五十萬元），
    不得上訴，民事訴訟法第436條之2、第466條第1項分別定有
    明文。
　2.查本件再審被告係於本院刑事庭109年度交簡上字第95號過
    失傷害案件（下稱刑事案件）第二審程序審理時，提起附帶
    民事訴訟（109年度交簡上附民字第22號），嗣該二審合議
    庭裁定移送民事庭審理，依上開說明，本件訴訟自應由本院
    民事合議庭依簡易訴訟程序第二審程序審理而為裁判，本件
    判決亦應適用對於簡易訴訟程序第二審裁判提起上訴之程序
    規定，即本件訴訟標的價額未逾150萬元，依民事訴訟法第4
    36條之2適用第466條第1項規定，乃不得上訴第三審事件，
    故再審原告主張本件諭示不得上訴，侵害再審原告審級利益
    ，應有適用法規顯有錯誤之再審事由，顯屬無據。
　㈡再審原告主張原確定判決就再審被告工作損失14日之認定，
    有違一般經驗及論理法則，屬未依證據認定事實，而消極不
    適用民事訴訟法第222條之情形，具有適用法規顯有錯誤之
    再審事由；且再審被告所受傷害尚屬輕微，醫療費用亦僅6,
    256元，原確定判決竟認再審被告受有10萬元之非財產上損
    害，顯然比例失衡而有不當云云，然查：
　1.再審原告雖主張再審被告僅提出「無記載應休養14日」之診
    斷證明書及再審被告職業為記帳士，所受傷勢多為腿部，手
    部僅輕微挫傷，應不致影響其工作云云，惟經原審於109年1
    2月22日依職權調取刑事案件全案卷證之台灣新北地方檢察
    署108年度他字第6872號卷（見原審卷第65頁），其中第5至
    6頁即亞東紀念醫院骨科部於108年4月23日開立之診斷證明
    書，醫囑即記載「需先休養2週」等文字，而再審原告本為
    刑事案件之被告，且原審於調取刑事案件卷證後，再審原告
    亦於110年3月10日聲請閱卷完畢（見原審卷第128-1頁），
    嗣後進行準備程序、言詞辯論程序，應可認定再審原告已知
    悉亞東紀念醫院骨科部開立之診斷證明書記載需先休養2週
    一節。再者，從再審被告於原審所提之醫療費用收據、診斷
    證明書可知（見原審卷第107-119頁），再審被告於108年4
    月2日交通事故發生至亞東醫院急診縫合處置後，並於108年
    4月9日、108年4月16日、108年4月23日至亞東醫院門診複診
    及拆線外，半年內仍陸續前往穗安復健科診所門診及復健治
    療共28次，以每次往返約需半日計算即相當於14日，故原確
    定判決認定再審被告無法工作14日，並無違誤。
　2.再審原告主張原確定判決108年度總收入推估108年4月之工
    作損失，不合乎邏輯，且無扣除成本云云，惟原審業於原確
    定判決說明，應依再審被告受侵害前之身體健康狀態、教育
    程度、專門技能、社會經驗等方面酌定，不得以一時一地之
    工作收入為準，是參酌再審被告108年度執行業務所得，認
    定每日平均報酬為6,366元，且再審被告於申報所得稅時列
    舉必要費用及成本部分，係因應課稅需求而經扣除，尚難認
    非屬再審被告收入。是原確定判決業經審酌再審被告之記帳
    士證書、記帳及報稅代理人登錄執業證明書、扣繳單位設立
    （變更）登記申請書、108年度綜合所得稅電子結算（網路
    ）申報收執聯、傷勢照片、醫療費用收據、亞東紀念醫院整
    形外科於108年4月23日開立之診斷證明書及依職權調取刑事
    案件全案卷證等，認定再審被告因本次交通事故所受傷勢，
    應休養2週而無法工作，不能工作之損失為89,124元，並無
    比例失衡。再審原告之主張均屬原審法院取捨證據、認定事
    實之職權範圍，依法應由原審法院斟酌辯論意旨及調查證據
    之結果，依自由心證判斷之，原審就其取捨證據、認定事實
    ，已於原審判決理由欄內加以說明，此有原確定判決附卷可
    參（見本院卷第31-35頁），並無違法之處，故再審原告主
    張原確定判決未依證據認定事實，而消極不適用民事訴訟法
    第222條之情形，具有適用法規顯有錯誤之再審事由，顯屬
    無據。
  ㈢再審原告主張原確定判決就整型外科開立之診斷證明漏未斟
    酌，且已影響再審原告判決，具有民事訴訟法第436條之7再
    審事由云云，惟如同前述，原審法院依職權為證據取捨後為
    認定、判斷，即無民事訴訟法第436條之7所定「如就足影響
    於判決之重要證物，漏未斟酌者」之再審理由可言，再審原
    告仍據以主張原確定判決對於足以影響判決之重要證物，漏
    未審酌云云，自不足採。　　
五、綜上所述，再審原告主張原確定判決有民事訴訟法第496條
    第1項第1款、第436條之7之再審事由提起本件再審之訴，顯
    無再審理由，爰不經言詞辯論，逕以判決駁回之。
六、本件事證已臻明確，再審原告其餘主張、陳述及所提之證據
    暨攻擊防禦方法，經本院斟酌後，核與本件判決結果不生影
    響，爰不一一論述，附此敘明。
七、據上論結，本件再審之訴顯無理由，爰依民事訴訟法第502
    條第2項、第78條，判決如主文。
中　　華　　民　　國　　111 　年　　5 　　月　　11　　日
                  民事第三庭    審判長法　官　饒金鳳
                                      法　官　吳幸娥
                                      法　官　劉以全
以上正本證明與原本無異
本判決不得上訴
中　　華　　民　　國　　111 　年　　5 　　月　　11　　日
                                      書記官　許慧禎